【裁判字號】    97,訴,199
【裁判日期】    970522
【裁判案由】    分割共有物等
【裁判全文】
臺灣嘉義地方法院民事判決               97年度訴字第199號
原      告  丙○○
被      告  甲○○
訴訟代理人  庚○○
被      告  乙○○
            丁○○
            戊○○
上列二人共同
法定代理人  己○○    住同上
                      居雲林縣.
上列當事人間請求分割共有物等事件，經本院於民國97年5月8日
言詞辯論終結，判決如下：
    主  文
被告應將坐落嘉義縣竹崎鄉○○○段三一九之三地號土地，如嘉
義縣竹崎地政事務所複丈成果圖（九七年四月二八日）所示Ｂ部
分，面積六四八0平方公尺，分割並將所有權移轉登記給原告。
訴訟費用由被告負擔。
    事實及理由
一、按不變更訴訟標的，而補充或更正事實上或法律上之陳述者
    ，非為訴之變更或追加，民事訴訟法第256條定有明文。本
    件原告提起本訴原聲明請求：「被告等應將坐落嘉義縣竹崎
    鄉○○○段319之3地號土地如附圖Ｂ所示，面積6480平方公
    尺協同辦理分割登記由原告取得。」嗣於訴訟進行中民國97
    年4月22日言詞辯論期日更正聲明為：「被告應將坐落嘉義
    縣竹崎鄉○○○段319之3地號土地，如嘉義縣竹崎地政事務
    所複丈成果圖（九七年四月二八日）所示Ｂ部分，面積6480
    平方公尺分割並將所有權移轉登記給原告。」依上開說明，
    應予准許。
二、原告起訴主張：緣坐落嘉義縣竹崎鄉○○○段319之3地號土
    地（下稱系爭土地）於81年間時係屬農牧用地，依當時法令
    無法分割，原告乃與訴外人李坤茂於81年5月23日簽訂合約
    書，約定將來法令變更得分割移轉時，訴外人李坤茂應協同
    辦理分割登記予原告，而依現行農業發展條例第16條第1項
    規定已得分割，又訴外人李坤茂業已於95年1月16日死亡，
    系爭土地經分割繼承為被告所有，為此，爰依合約書請求判
    決被告應將坐落嘉義縣竹崎地政事務所97年4月28日複丈成
    果圖所示B部分，面積0.6480公頃分割並移轉登記與原告。
    並聲明為如主文第一項所示。
三、被告甲○○、乙○○均以：對於李坤茂與原告訂立契約之事
    均知悉，同意原告主張。
四、被告丁○○、戊○○則以：不同意分割，因為原告已經沒有
    土地了，且原告有侵到我們的土地，不同意將土地移轉登記
    與原告。並聲明：原告之訴駁回。
五、本院經查：
（一）訴外人李坤茂與原告於八十一年五月二十三日簽立合約書
      ，載明：「(一)乙方（即李坤茂）所有坐落竹崎鄉○○○段
      319- 3號一、八○八九公頃土地一宗持分3/4內中如實測
      圖面積代號Ａ、Ｂ二區記號，因該土地現部土地登記名義
      係屬李坤茂所有，但實際內中Ａ區部份係李坤茂分得所有
      ，Ｂ區部份丙○○分得所有屬實。(二)本合約標的物現部受
      土地法限制，而無法分割取得，如日後土地法有變更能分
      割時，乙方應無條件協同甲方辦理分割並繳付移轉證明文
      件給與甲方取得登記，但有關開支規費稅金，由甲方自行
      負責。．．．」，此有原告提出之合約書及實測圖一份在
      卷可稽，並為被告甲○○、乙○○所不爭執。
（二）訴外人李坤茂於95年1月16日死方，其次子李長林於78年6
      月6日死亡，三子李國榮於93年5月27日死亡，由被告丁○○、戊○○代位繼承，此有被告甲○○訴訟代理人提出之
      繼承系統表及戶籍謄本五份在卷可稽，堪信為真實。
（三）系爭土地於95年8月9日，由被告四人辦理繼承登記，並保
      持共有，此亦有土地登記謄本一份在卷足稽。而系爭土地
      東南側部份Ｂ部份，面積6480平方公尺，其上有原告起造
      之鋼筋混凝土一樓平房一棟，面積335.25平方公尺，另有
      原告所建之磚造鐵皮農具室，面積86.58平方公尺，（即
      如嘉義縣竹崎地政事務所97年4月28日所製現況圖所示B部
      分，該事務所就現況圖未標示Ａ、Ｂ位置，經本院逕行標
      示），此業經本院會同兩造至現場勘驗屬實，製有勘驗筆
      錄一份在卷可查，並經地政機關測量明確，有複丈成果圖
      （即嘉義縣竹崎地政事務所97年4月28日所製）在卷可參
      。
（四）被告丁○○、戊○○之法定代理人雖辯稱，不同意分割，
      因為原告已經沒有土地了，且原告有侵到我們的土地，不
      同意將土地移轉登記與原告云云，然互核前揭（三）之說
      明，足證原告與被告之被繼承人李坤茂之合約書內所記載
      Ｂ部份之位置及面積，應係原告所有，否則原告豈會於其
      上起造房屋及農具室，原告之主張應可採信，而被告丁○○、戊○○又未舉證供本院查證，所辯顯不可採。
（五）綜上所述，本院認依據原告與訴外人李坤茂間所訂立之合
      約書、實測圖，系爭土地目前之使用狀況等情觀之，原告
      之主張應可採信，而系爭土地無不能分割、移轉之情事，
      從而，原告本於契約及繼承之法律關係，訴請被告應將坐
      落嘉義縣竹崎鄉○○○段319之3地號土地，如嘉義縣竹崎
      地政事務所複丈成果圖（97年4月28日）所示Ｂ部分，面
      積6480平方公尺，分割並將所有權移轉登記給原告，為有
      理由，應予准許。
六、本院心證已臻明確，兩造其餘攻擊、防禦方法對於本院心證
    之形成並無影響，爰不一一斟酌。
七、按因共有物分割事件涉訟，由敗訴當事人負擔訴訟費用顯失
    公平者，法院得酌量情形，命勝訴之當事人負擔其一部。民
    事訴訟法第80條之1定有明文。依上開規定，本院認本件訴
    訟費用應由敗訴之被告負擔。
八、據上論結，本件原告之訴為有理由，依民事訴訟法第78條、
    第80條之1，判決如主文。
中    華    民    國    97    年    5     月    22    日
                  民事第一庭法  官  柯月美
以上正本係照原本作成。
如對本判決上訴須於判決送達後20日內向本院提出上訴狀。
中    華    民    國    97    年    5     月    22    日
                            書記官  李文政


司法院資訊處製作；財團法人民間司法改革基金會備份。
